【裁判字號】    97,審抗,221
【裁判日期】    980110
【裁判案由】    本票裁定
【裁判全文】
臺灣臺北地方法院民事裁定             97年度審抗字第221號
抗  告  人  甲○○
相  對  人  日盛國際商業銀行股份有限公司
法定代理人  乙○○
上列當事人間聲請本票裁定事件，抗告人對於民國97年11月17日
本院97年度票字第38313號民事裁定提起抗告，本院裁定如下：
    主  文
抗告駁回。
抗告程序費用新臺幣壹仟元由抗告人負擔。
    理  由
一、相對人於原審聲請意旨略以：其執有抗告人於民國93年9月
    21日簽發之本票一紙，內載金額新臺幣（下同）600,000元
    ，付款地在相對人公司事務所（台北市中正區○○○路○段
    10號），利息按年息6.65％計算，免除作成拒絕證書，到期
    日未載。詎於97年8月22日經提示僅部分獲償，為此聲請原
    法院裁定准予強制執行等情，原法院裁定就其中598,663元
    ，及自97年8月22日起至清償日止，按年息6.65％計算之利
    息准予強制執行。
二、本件抗告意旨略以：
（一）系爭本票，已時效消滅：系爭本票經抗告人97年11月25日
      閱卷後，發現其發票日載明93年9月21日，顯已超過法定3
      年時效，為無效之本票，原裁定未查，自屬違法。
（二）系爭本票為偽造、變造：系爭本票新台幣下之國字「陸拾
      萬元」，暨內容第一項固定利率之「勾選」暨數字「6.65
      」％等，均非本人所寫，且票載金額與聲請人所聲請裁定
      債權金額「伍拾玖萬捌仟陸佰陸拾參元」不符，為偽造、
      變造不實之本票，直言之，即聲請人所附證據內容與聲請
      內容不合，自無可採。
（三）聲請人並未依聲請之程序向本人依法提示系爭本票：該本
      票已罹消滅時效，為無效，又為偽造不實，聲請人根本不
      敢提示於抗告人，故無原裁定所持理由：「於97年8月22
      日經提示僅支付其中部份云云」存在，抗告人係閱卷後，
      始發現前揭事實，承前述，此由聲請人未能提出具體提示
      時之地點與方式，或任一催告催繳等文書證據即明。
（四）兩造間並無本票債權存在：除上所陳事實外，兩造間之消
      費性貸款合約至今尚仍持續中，要無該本票債權存在之餘
      地。
（五）聲請人違約，已造成抗告人之損害：因聲請人意圖藉違約
      抬高利率後固定之，單方面限制抗告人約定書所定循環動
      用條件，致抗告人原於本年8月20日還款103,000元，得知
      聲請人欲毀棄原約定循環動用條件，即還款後不得再借出
      動用，旋於同年月28日暨9月9日分別領出68,700元，深恐
      無法再領出動用，影響以後之生活，即不敢再將錢存入清
      償，甚因約定書利率過高，於97年9月即日向友人以較低
      之4％利率借入500,000元，原可依約於斯時先存入本循環
      動用之帳戶，降低抗告人利息負擔，惟相對人違約，謂存
      入後不能再循環動用，致抗告人不敢存入，因而損失該款
      之利息，此因聲請人違約而發生之損害，抗告人爰依法應
      求償，依法提出抗告。
三、按本票執票人，依票據法第123條規定，聲請法院裁定許可
    對發票人強制執行，係屬非訟事件，此項聲請之裁定，及抗
    告法院之裁定，僅依非訟事件程序，以審查強制執行許可與
    否，並無確定實體上法律關係存否之效力，本票發票人所提
    之時效抗辯，既屬實體法律關係存否之抗辯，抗告法院於該
    非訟程序中自不得審酌，應裁定駁回抗告，再按上開規定，
    如發票人就票據債務之存否有爭執時，應由發票人提起確認
    之訴，以資解決 (最高法院83年度台抗字第227號裁定、最
    高法院57年台抗第76號判例參照)。
四、經查，相對人主張之事實業據提出本票一紙為證，原審就系
    爭本票為形式上之審查，認其已具備本票各記載事項合於票
    據法第120條規定，屬有效之本票，乃裁定准許強制執行，
    並無不合。抗告人雖以：本件系爭本票業已逾三年之時效，
    即按票據上之權利，對本票發票人自到期日起算，三年間不
    行使，因時效而消滅；本件系爭本票為偽造、變造；相對人
    未依聲請之程序向抗告人依法提示；兩造間並無本票債權及
    相對人違約，已造成抗告人之損害。惟揆諸上揭說明，洵屬
    兩造間債務糾葛等實體權利義務關係存否之爭執，實體上之
    爭執並非本件非訟程序所得審認，又抗告人所提之時效抗辯
    ，亦屬實體法律關係存否之抗辯，均應由抗告人提起確認之
    訴，以資解決。是抗告人執前揭情詞指摘原裁定不當，求予
    廢棄，尚無理由，應予駁回。
五、據上論結，本件抗告為無理由。依非訟事件法第46條、第21
    條第2項、第24條第1項，民事訴訟法第495條之1第1項、第
    449條第1項、第78條，裁定如主文。
中    華    民    國    98    年   1    月     10    日
                  民事第六庭    審判長  劉坤典
                                法  官  傅中樂
                                法  官  張松鈞
以上正本係照原本作成。
本裁定不得再抗告。
中    華    民    國    98    年    1     月    10    日
                                書記官  賴敏慧


司法院資訊處製作；財團法人民間司法改革基金會備份。
